【裁判字號】    95,上訴,3012
【裁判日期】    951005
【裁判案由】    懲治走私條例
【裁判全文】
臺灣高等法院刑事判決                95年度上訴字第3012號
上  訴  人
即  被  告  甲○○原名侯慶輝.
選任辯護人  李曉平  律師
上  訴  人
即  被  告  乙○○
選任辯護人  李曉平  律師
上列上訴人因懲治走私條例案件，不服臺灣基隆地方法院94年度
訴字第1067號，中華民國95年7月4日第一審判決（起訴案號：臺
灣基隆地方法院檢察署93年度偵字第4473號），提起上訴，本院
判決如下：
    主  文
原判決撤銷。
甲○○、乙○○共同私運管制物品進口逾公告數額，甲○○處有
期徒刑伍月，乙○○處有期徒刑肆月。
    事  實
一、甲○○係位於台北市○○區○○路42號2樓之2「好來登有限
    公司」（下簡稱好來登公司）之負責人，與乙○○均明知風
    乾豬腳筋、乾香（花）菇、香菇片、香菇絲及乾金針菜等物
    已經行政院公告為管制進口之物品，不得私運進口，竟共同
    基於私運上述管制物品進口之犯意聯絡，由乙○○於民國93
    年8 月間向不知情之丞兆興業有限公司（下簡稱丞兆公司）
    業務經理陳申堯商借丞兆公司之00000000號電話及00000000
    號傳真號碼以利接收到貨通知等相關資料，即以好來登公司
    表示進口家庭用品共397箱，而向正利航業股份有限公司（
    下簡稱正利公司）訂定艙位，自香港進口夾藏風乾豬腳筋48
    箱（重1,440公斤）、乾香（花）菇249包（重6,088公斤）
    、香菇片39箱（重1,287公斤）、香菇絲313箱（重10,016公
    斤）及乾金針菜89箱（重2,225公斤）等其數量已逾92年10
    月23日行政院公告修正管制物品項目及數額所訂丙項第5 款
    （海關進口稅則第1至8章）之管制進口物品規定數額之貨櫃
    1只（貨櫃號碼CNCU0000000），直至同年9月6日正利公司接
    獲上開貨櫃之貨物內容原始資料後，即由正利公司不知情之
    員工戴秀玲將相關貨物內容原始資料以電腦傳送予永然船務
    代理公司製作艙單及小提單；同時製作成到貨通知以上開
    00000000號電話聯絡好來登公司，因聯絡無著即以00000000
    號傳真該到貨通知予好來登公司，同日陳申堯接獲上開到貨
    通知之傳真，旋於同日晚間在台北縣新店市○○路○段74號
    丞兆公司樓下將到貨通知交予乙○○。同日財政部關稅局亦
    接獲線報，在基隆港西岸貨櫃北儲運場第22號碼頭截獲上述
    CNCU0000000 號貨櫃，於翌日會同財政部基隆關稅局及警方
    共同開櫃檢查而查獲上情。。
二、案經內政部警政署刑事警察局移送臺灣基隆地方法院檢察署
    檢察官偵查起訴。
    理  由
一、上開事實，業據被告甲○○、乙○○於本院審理時坦承不諱
    ，核與證人陳申堯於原審95年6 月20日審理時證稱「我本來
    只認識乙○○，是發生本案之後做筆錄我才知道有侯慶輝這
    個人。」、「乙○○有請我幫他收一份傳真，這種情形有2
    次，但是他沒有說傳真什麼東西，所以我本來不知道要進口
    貨物，第1 次傳真收到之後有交給乙○○，這一次沒有問題
    ，但是第2 次的傳真就發生問題，是海關總局打電話給我，
    問我說這個號碼的傳真是否我公司在用的，我說是我公司的
    電話沒有錯，但是我公司並沒有進口這批貨物，後來就請我
    到關稅總局說明，後來又去刑事局偵四隊說明。」、「（問
    ：這二次傳真時間如何？）日期我不記得，但是這二次傳真
    日期約相隔1 個月，．．．」、「（問：93年9月7日之前幾
    天收到（第2封）傳真）？我收到關稅總局打電話來之前約3
    至5天前收到前開所述的第2封傳真，正確日期我記不起來。
    」等語，及證人陳照明於上開原審期日證稱「我認識侯慶輝
    ，乙○○來過我公司，我見過二次，是侯慶輝帶他來的。」
    、「侯慶輝自己有申請一家公司（按即好來登公司）可以進
    出口，而且他的公司就登記在我的辦公室裡，現在他這家公
    司好來登公司已經在去年註銷了。侯慶輝成立好來登公司時
    向我說他要創造實績，以便向銀行辦理中小企業貸款，所以
    我當時同意我自己要進的貨就用他成立的好來登公司名義進
    口，侯慶輝有將好來登公司的進出口卡及營利事業登記證正
    本、公司印鑑交給我，我以好來登公司的名義進口貨物的時
    間有一年之久（因為銀行規定新成立的公司要一年之內有實
    績），約進口十五、六批的貨物，我都是從馬來西亞或泰國
    進口黑木耳，並沒有從中國大陸或香港進口過（其均由馬來
    西亞進貨而未曾由中國大陸或香港進貨之事實，業據原審向
    基隆關稅局調得以好來登公司名義進口之所有貨物報單核對
    ，除被告二人於原審已承認由渠等二人共同以好來登公司進
    口之貨物，即第93╱4294╱0102號報單外，餘確均由馬來西
    亞進口，此有該公司所有進口報單在卷可佐），但是我後來
    有收到一張商港服務費，因為上面登記的進口日期、進口件
    數及報關行的名稱都和我進口的貨物不一樣，所以我才發現
    這一件貨物不是我進口的，我當時找不到侯慶輝，一直到偵
    訊作證時，我才碰到侯慶輝，我就向侯慶輝說那一件貨的商
    港服務費他要去繳，否則好來登公司會欠稅，但是我不知道
    他後來有無去繳。」相符，另由經濟部投資審議委員會94年
    11月28日經審二字第0940034036號函及被告甲○○之入出國
    資料顯示，被告甲○○與他人在大陸福建省廈門市投資設立
    曉輝國際貿有限公司，且被告甲○○經常循小三通模式入出
    福建，此亦為其所不否認，被告乙○○且於原審準備程序時
    供稱係被告甲○○赴大陸找貨，進貨至台灣後，伊再找報關
    行報關，是可見上開認定被告二人於本案之前或之後，始終
    係被告甲○○扮演實際上赴大陸找尋貨源，而被告乙○○則
    在台灣負責以好來登名義或以他公司名義進口後之收單、報
    關等事實，更屬無疑，本件走私貨物既可認定係被告乙○○
    向證人陳申堯借用電話及傳真所進口之第2 批貨物，則該批
    貨物係被告甲○○在大陸買受，再行運送至台灣，由被告乙
    ○○在台灣準備收貨、報關，殆可確認。證人即查獲本件之
    基隆關稅局機動隊課員陳志鴻於原審上開庭期證稱「（問：
    CNCU0000000 號貨櫃是如何查獲有夾藏走私的情形？）這是
    我們機動隊查獲的，當時在93年9月7日凌晨2 時10分我們覺
    得這個貨櫃可疑，這個貨物是申報家用品397件，8千公斤，
    我們過磅時發現這件貨櫃是21噸多，所以覺得可疑，所以我
    們就開櫃檢視，發現他第一排的貨物是放馬克杯等家用品與
    申報內容相符，第二排以後就夾藏本件未申報的農產品，一
    直到最後面都是。貨櫃把手的部分在起運時就會加封，而且
    卯釘會封死，但是我們看到這個貨櫃時卯釘就已經鬆動了，
    有可能是不法人士一出海關在運送途中或到達貨櫃場後就要
    進行調包，但是本件是在海關就被查獲，所以還來不及調包
    。另外93年8 月18日還查獲一件好來登公司進口的貨物，就
    是進口報單第93╱4294╱0102號（櫃號WGSU0000000 ），報
    關的貨物內容是家用塑膠用品，這批貨已經從海關領出去進
    倉儲了，我們的關員有抽驗到這批貨，發現這批貨是菜底貨
    （沒有價值的雜貨），我們雖然有所懷疑，但是因為菜底貨
    還是屬於家用塑膠用品，所以符合報關內容，我們沒有辦法
    加以舉發，這批貨有被領出去，但是我們嗣後就特別注意好
    來登公司何時要再進口下一批貨，因為我們嚴重懷疑好來登
    公司進口的下一批貨會與他們報關內容不符，並且用93年 8
    月18日這批菜底貨加以調包，到了93年9月7日這批貨的裝箱
    單及發票等文件又是記載家庭塑膠用品，所以我們更加懷疑
    這批貨內容不符，是要用上一批菜底貨的家庭塑膠用品加以
    調包，故貨還在海關就先秤重檢驗，並開櫃檢視。」等語，
    其查獲本件所循之線索及脈絡，經核與本院上開查察結果相
    符。此外，復有94年度偵字第967 號不起訴處分書、警政署
    入出境管理局函及附件、基隆關稅局95年4月25日、95年5月
    23日、95年6月1日函及附件、查獲之載貨證券、到貨通知、
    艙單、提貨單、基隆關稅局93年9 月10日函、好來登公司基
    本資料查詢、基隆關稅局扣押貨物、運輸工具收據及搜索筆
    錄、進口報單運貨單、通聯調閱查詢單、入出境查詢報表、
    走私現場照片、貨櫃異動單、正利航業公司94年4月20日函
    、商港服務費繳納單、進口報單、良達報關公司基本資料、
    被告甲○○入出國日期證明書、簡曉東、被告甲○○、吳文
    欽投資大陸福建省曉輝國際貿易有限公司之申請書表、傳真
    資料在卷可查，本件事證明確，被告2人之自白核與事實相
    符，本件事實足堪認定，應依法論科。
二、又依行政院92年10月23日修正公告之「懲治走私條例公告管
    制物品項目及其數額」修正之丙項及其第5 款規定管制進口
    物品一次私運下列物品之一項或數項，其總額由海關照緝獲
    時之完稅價格計算，超過新台幣拾萬元者（外幣按當時辦理
    外匯銀行買進價格折算）或重量超過一千公斤者：五、海關
    進口稅則第一章至第八章所列之物品及稻米、稻米粉、花生
    、茶葉、種子（球）。被告於前開公告修正後之93 年8月間
    夾藏管制進口物品大陸風乾豬腳筋、乾香（花）菇、香菇片
    、香菇絲及乾金針菜係屬海關進口第一章至第八章所列之物
    ，有該進口稅則可查及經證人即基隆關稅局機動隊員陳志鴻
    證明屬實。按臺灣地區與香港貿易，得以直接方式為之，得
    視香港為第三地，排除臺灣地區與大陸地區人民關係條例在
    香港之適用，此觀香港澳門關係條例第1條第2項、第35條第
    1項前段、第57條及同條例施行細則第2條之規定自明。且香
    港為世界貿易組織之會員（WTO 會員），為獨立之關稅領域
    ，輸入臺灣地區之香港物品，以進口論，自香港私運管制物
    品逾公告數額，應逕依懲治走私條例第2條第1項論處，毋庸
    引用同條例第12條之規定（最高法院93年第3 次刑事庭會議
    參照）。核被告甲○○、乙○○所為，均係違反懲治走私條
    例第2條第1 項之私運管制物品進口逾公告數額罪。被告2人
    有犯意之聯絡，及行為分擔，皆為共同正犯。
三、本件原審於審酌一切證據後，對被告甲○○、乙○○二人予
    以論罪科刑，固非無見。惟查被告二人於警詢、偵查及原審
    調查審理中雖均矢口否認犯行，然嗣於本院審理時均已坦認
    前揭犯行，且原審判決之判決理由僅言及被告二人所進口之
    管制物品逾法定公告數額，然未就被告等所進口之管制物品
    之法定數額加以說明，致無從自判決理由中得知被告等所進
    口之管制物品超逾法定公告數額之多寡，並贅引懲治走私條
    例第12條。其所為判決，顯有未當，被告二人上訴先則仍否
    認犯罪，嗣於審理時坦認犯行，並請求給予緩刑，惟查被告
    二人走私進口之前揭大陸農產品超逾法定數額龐大、對進口
    管制及關稅、防疫之危害尚屬重大，實不宜宣告緩刑，其等
    上訴雖無理由，然原判決既有未當，仍應由本院予以撤銷改
    判，爰審酌被告二人所私運之貨物性質、渠等行為對進口管
    制及關稅、防疫之危害、犯後先則飾詞卸責至本院始坦認犯
    行之態度、渠二人於本案擔任之角色等一切情狀，各量處如
    主文所示之刑。扣案之風乾豬腳筋48 箱（重1,440公斤）、
    乾香（花）菇249包（重6,088公斤）、香菇片39箱（重1,28
    7公斤）、香菇絲313箱（重10, 016公斤）及乾金針菜89 箱
    （重2,225公斤），業經基隆關稅局93年10月3日93年第0000
    0000號處分沒入，爰不予宣告沒收。
四、據上論斷，應依刑事訴訟法第369條第1項前段、第364 條、
    第299條第1項前段，懲治走私條例第11條、第2條第1項，刑
    法第2條第1項、修正前刑法第11條前段、第28條，判決如主
    文。
本案經檢察官張秋雲到庭執行職務。
中    華    民    國    95    年    10    月     5    日
                  刑事第十一庭審判長法  官  張連財
                                    法  官  林明俊
                                    法  官  楊照男
以上正本證明與原本無異。
如不服本判決，應於收受送達後10日內向本院提出上訴書狀，其
未敘述上訴之理由者並得於提起上訴後10日內向本院補提理由書
（均須按他造當事人之人數附繕本）。
                                    書記官  陳秋雄
中    華    民    國    95    年    10    月     5    日
附錄：本案論罪科刑法條全文
懲治走私條例第12條：
自大陸地區私運物品進入臺灣地區，或自臺灣地區私運物品前往
大陸地區者，以私運物品進口、出口論，適用本條例規定處斷。
懲治走私條例第2條第1項：
私運管制物品進口、出口逾公告數額者，處7 年以下有期徒刑，
得併科新臺幣3百萬元以下罰金。


司法院資訊處製作；財團法人民間司法改革基金會備份。
